【裁判字號】    97,上易,1194
【裁判日期】    970924
【裁判案由】    過失傷害
【裁判全文】
臺灣高等法院臺中分院刑事判決        97年度上易字第1194號
上  訴  人  臺灣南投地方法院檢察署檢察官
上  訴  人
即  被  告  丙○○
上列上訴人等因被告過失傷害案件，不服臺灣南投地方法院97年
度易字第24號中華民國97年4月29日第一審判決（起訴案號：臺
灣南投地方法院檢察署96年度偵字第4323號），提起上訴，本院
判決如下：
    主  文
上訴駁回。
    事  實
一、丙○○在其南投縣水里鄉中央村和平巷 6號住處，飼養黑色
    之公狗及幼犬各1隻，依動物保護法第7條規定負有防止其所
    飼養動物無故侵害他人之生命、身體、自由、財產或安寧之
    法律上作為義務，且應注意其飼養地鄰近公眾往來之道路，
    時有路人經過，應採取適當之防護措施，防免所養之上開犬
    類傷害途經該處之人，詎其能預見及此，應注意且能注意，
    於民國96年4月6日11時15分許，疏未將其飼養之上開黑色公
    狗 1隻栓以鐵鍊、戴口罩、關於狗籠或為其他適當之安全防
    護措施，任令該犬於門前道路流竄，適有甲○○騎乘機車行
    經上址門前，丙○○所飼養之上開黑色公狗突然衝出咬傷劉
    家秦，致受有右上臂（4乘4公分）、右下肢（6乘5公分）擦
    傷之傷害，嗣其右下肢部分並引發蜂窩性組織炎。
二、案經甲○○訴由臺灣南投地方法院檢察署檢察官偵查起訴。
    理  由
一、訊據上訴人即被告丙○○（下稱被告）固坦承有在上址飼養
    黑色公狗及幼犬各 1隻，告訴人甲○○並於上開時、地遭狗
    咬傷右上臂、右下肢，翌日其並因告訴人上開遭狗咬傷之事
    ，交付新臺幣（ 下同）2千元予告訴人等事實，惟矢口否認
    有何過失傷害犯行，辯稱：告訴人甲○○係遭伊住處附近之
    流浪狗咬傷，並不是伊養之黑色公狗咬的，伊養的黑色公狗
    均有以鐵鍊固定綁住云云，經查：
  (一)告訴人甲○○如何於上揭時、地遭被告飼養之黑色公狗咬傷
    ，業據告訴人甲○○於原審結證：那天下午11點15分左右，
    伊騎乘機車經過被告家門口，被告家的 1隻小狗在附近跑，
    經過被告家門口要右轉時，被告養的大狗跑過來咬伊右小腿
    一口，感覺刺刺的，伊叫得很大聲，問現場年約20歲左右的
    弟弟，問他那隻狗是不是你們家的，剛講完，那條狗又從伊
    背後攻擊伊右手臂，很痛，伊被咬的地方肉有裂開，被告的
    小兒子這時候有出來，伊請他叫他爸爸或媽媽出來，後來被
    告有出來，被告跟伊說咬得很嚴重，要伊去打破傷風；伊有
    親眼看到被告的小兒子當場叫咬伊的那條狗及在旁的小狗後
    ，那兩條狗就自動進到被告家屋簷下的籠子裡去，所以可以
    確定是被告家的狗咬的，被告當場也沒有否認是他家的狗咬
    人，隔天下午6點多伊去找被告，有見到被告夫妻及他2個兒
    子，伊要被告請伊喝黑糖水，希望可以去霉運，被告也有拿
    黑糖水給伊喝，伊跟被告談被狗咬的事情，他說他孩子也很
    多，花費也很多，就包了 2千元的紅包給伊等語（見原審卷
    第45～46頁），告訴人甲○○對於其遭咬傷之過程陳述情楚
    ，指證明確。且被告自承其與告訴人甲○○係認識1、2十年
    之鄰居，有遠親關係，其個人與告訴人前未曾有爭執或吵架
    等情事，彼此應無仇怨，告訴人甲○○當無無端虛擬事實構
    陷被告入罪，復甘冒承擔偽證罪責之風險而於原審具結偽證
    之必要及可能。參以告訴人甲○○當日確係遭狗咬傷，其右
    下肢並引發蜂窩性組織炎等情，有卷附竹山秀傳醫院暨中國
    醫學大學附設醫院出具之診斷證明書 2張、竹山秀傳醫院97
    年 1月24日97竹秀管字第970057號函暨檢附之病歷資料附卷
    可稽（見偵查卷第5、6頁；原審院卷第23～27頁），益徵告
    訴人甲○○上開指訴情節應屬非虛，堪予採信。
  (二)又被告於原審自承其於告訴人遭狗咬傷當日，曾要告訴人甲
    ○○先去就醫，翌日告訴人至其家中時，確亦給予黑糖水並
    交付 2千元予告訴人等情，衡情倘若告訴人甲○○所受之傷
    害非因被告所飼養之黑色公狗所致，與之全然無關，被告何
    需依民俗提供黑糖水予告訴人甲○○，又何需交付 2千元予
    告訴人甲○○，豈非徒增困擾，被告所辯告訴人甲○○並非
    遭其所飼養之狗咬傷云云，應屬事後卸責之詞，自無足採。
    至被告另以：其家中並無任何狗籠設施，大隻之黑色公狗均
    以鐵鍊栓住，另其大兒子羅耀昌為現役軍人，小兒子羅耀暉
    就讀建教學校，案發當日分別在軍中及新竹工廠實習，均不
    在家，是告訴人之指訴不實等語，並提出照片 3幀及上班、
    休假紀錄表等為證。惟姑不論上開照片 3幀乃係由被告所自
    行拍攝者，而該等照片均不能證明被告家中完全未設置有任
    何狗籠，或被告於本件案發當時係將系爭之黑色公狗如常地
    以鐵鍊栓住，未任令其在屋外流竄等事實，自無足為有利於
    被告之認定。至關於被告大兒子羅耀昌及小兒子羅耀暉於告
    訴人被咬當時或之後，是否曾出現在案發現場乙節，參酌被
    告於原審曾自承：當天是其二兒子因聽到告訴人叫聲才出去
    ，告訴人弄錯了等語（見原審卷第17頁），足徵告訴人甲○
    ○上開指訴其遭咬傷後，被告之兒子有出來乙節尚屬非虛，
    此部分縱確有誤認被告之二兒子為小兒子之情事，實亦不影
    響告人甲○○指訴係遭被告飼養之黑色公狗咬傷之主要事實
    之真實性，自亦無足據此即認定告訴人甲○○之指訴全為虛
    枉，被告所辯自無足採。
  (三)按於一定結果之發生，法律上有防止之義務，能防止而不防
    止者，與因積極行為發生結果者同。又因自己行為，致有發
    生一定結果之危險者，負防止其發生之義務，刑法第15條定
    有明文。刑法上過失不純正不作為犯之成立要件，係居於保
    證人地位之行為人，因怠於履行其防止危險發生之義務，致
    生構成要件之該當結果，即足當之（最高法院83年度臺上字
    第4471號判決參照）；復按飼主應防止其所飼養動物無故侵
    害他人之生命、身體、自由、財產或安寧，又寵物出入公共
    場所或公眾得出入之場所，應由 7歲以上之人伴同，並採取
    適當防護措施，動物保護法第7條、第20條第1項分別定有明
    文。因此，動物飼主對於其所飼養之動物負有防止其無故侵
    害他人生命、身體等法益之危險之作為義務，於出入公共場
    所或公眾得出入之場所中，並負有採取適當防護措施，以避
    免發生前揭法益侵害之作為義務，若未盡其防護義務，而對
    他人之法益造成危險者，即負有防止危險發生之義務，此等
    違背義務之危險前行為，即構成不純正不作為犯之保證人地
    位。本件被告依前開法律對於所飼養犬類應為防護措施負有
    注意義務，對於如何防止行經其門前道路之人之生命、身體
    安全免遭該犬侵害亦負有客觀注意義務，從而即居於保證其
    責任範圍內他人之生命、身體安全不致發生危險結果之保證
    人地位。本件案發時、地，系爭黑色公狗係在屋外活動，並
    無採取任何適當防護措施，顯見被告應注意採取適當防護措
    施而不注意，以不作為之方式違背法律所定之作為義務，具
    有客觀注意義務之違反性，應堪認定。被告應注意，能注意
    而不注意，未能採取適當之防護措施，未將犬隻關妥於狗籠
    內或繫上頸鍊、繩索或套上口罩，亦未採取其他防護措施以
    避免該犬侵害他人之生命、身體等法益，致該犬咬傷告訴人
    ，自應負過失之責任，且其過失行為，與告訴人受傷之結果
    間，有相當因果關係。綜上，本件事證明確，被告犯行堪以
    認定，應依法論科。本件事證已臻明明確，被告聲請傳喚其
    鄰居及承辦警員證明其給付告訴人甲○○ 2千元之原因，經
    核無調查之必要，附予敘明。
二、核被告所為，係犯刑法第284條第1項前段之過失傷害罪。原
    審依據上述理由，適用刑法第284條第1項前段、第41條第 1
    項前段、刑法施行法第1條之1，並審酌被告未慮及往來道路
    間人員安全，兀自釋放該犬於路旁，未加採取任何適當防護
    措施，顯見其輕忽之心態，造成被害人之傷害，被害人右下
    肢且因之引發蜂窩組織炎，被告猶執前詞否認犯行之犯後態
    度不佳，迄今未與告訴人達成和解等一切情狀，量處被告拘
    役58日之刑，並諭知易科罰金之折算標準。又以被告行為後
    ，中華民國96年罪犯減刑條例業經公布，並自 96年7月16日
    起施行，本件被告上開過失傷害行為之時間，係在 96年4月
    24日以前，合於96年罪犯減刑條例第2條第1項第3款、第7條
    第1項、第2項之規定，爰依法減輕其刑為拘役29日，並諭知
    易科罰金之折算標準。核其認事用法俱無不當，量刑亦稱允
    洽，被告猶執前辯解之陳詞，否認犯罪而提起上訴；檢察官
    以被告未事態度不佳且未與告訴人和解，上訴指摘原判決量
    刑過輕，然依上揭說明，其等上訴俱無理由，應駁回其等上
    訴。
據上論斷，應依刑事訴訟法第368條，判決如主文。
本案經檢察官乙○○到庭執行職務。
中    華    民    國    97    年    9     月    24    日
            刑事第七庭   審判長法  官 林  榮  龍
                               法  官 鄭  永  玉
                               法  官 江  錫  麟
上列正本證明與原本無異。
不得上訴。
                               書記官 鄧  智  惠
中    華    民    國    97    年    9     月    25    日
附錄本案論罪科刑法條：
刑法第284條：
  因過失傷害人者，處6月以下有期徒刑、拘役或5百元以下罰金
  。致重傷者，處1年以下有期徒刑、拘役或5百元下罰金。
  從事業務之人，因業務上之過失傷害人者，處1年以下有期徒
  刑、拘役或1千元以下罰金。致重傷者，處3年以下有期徒刑、
  拘役或2千元以下罰金。


司法院資訊處製作；財團法人民間司法改革基金會備份。
